臺灣基隆地方法院刑事判決　
111年度金訴字第189號
公  訴  人  臺灣基隆地方檢察署檢察官
被      告  李瑞育




選任辯護人  李偉誌律師（法律扶助）
上列被告因違反洗錢防制法等案件，經檢察官提起公訴（111年
度偵字第517號），本院判決如下：
    主  文
李瑞育無罪。
    理  由
一、公訴意旨略以：被告李瑞育依其社會生活之通常經驗與智識
    思慮，雖可預見將其所有金融帳戶提供非屬親故或互不相識之人
    使用，有遭他人利用作為財產犯罪所得財物匯入及提領工具之
    可能，並藉此達到掩飾詐欺犯罪所得去向之目的，使犯罪查
    緝更形困難，進而對該詐欺取財正犯所實行之詐欺取財及掩飾
    該詐欺犯罪所得去向之洗錢罪正犯行為施以一定助力，竟基
    於縱令他人以其所申辦之金融帳戶實行詐欺取財犯行、掩飾詐欺
    犯罪所得去向，亦均不違其本意之幫助犯意，於民國110年7
    月28日上午10時35分許，至統一便利商店新金樂門市（址設
    基隆市○○區○○路000號），將其申辦之台北富邦商業銀行帳
    號00000000000000號帳戶（下稱本案富邦銀行帳戶）之提款
    卡提供予通訊軟體LINE暱稱「李穎穎」所屬之詐欺集團使用
    ，以此方式幫助其等遂行詐欺取財及洗錢之犯罪行為。嗣該詐
    欺集團所屬成員取得本案富邦銀行帳戶後，即意圖為自己不
    法所有，基於詐欺取財及洗錢之犯意聯絡，於110年8月1日中
    午12時許，以電話及LINE向林憶司謊稱：我是姪子，現需款
    周轉等語，致林憶司陷於錯誤，於110年8月2日中午12時15
    分許，依指示轉帳新臺幣（下同）180,000元至本案富邦銀
    行帳戶，旋為上開詐欺集團某成員提領一空。因認被告涉犯
    刑法第30條第1項前段、第339條第1項之幫助詐欺取財及刑
    法第30條第1項前段、洗錢防制法第14條第1項之幫助洗錢罪
    嫌。
二、犯罪事實應依證據認定之，無證據不得認定犯罪事實；不能
    證明被告犯罪者，應諭知無罪之判決，刑事訴訟法第154條
    第2項、第301條第1項分別定有明文。又認定不利於被告之
    事實，須依積極證據，苟積極證據不足為不利於被告事實之
    認定時，即應為有利於被告之認定，更不必有何有利之證據
    ；認定犯罪事實所憑之證據，雖不以直接證據為限，間接證
    據亦包括在內，然而無論直接或間接證據，其為訴訟上之證
    明，須於通常一般之人均不致有所懷疑，而得確信其為真實
    之程度者，始得據為有罪之認定，倘其證明尚未達到此一程
    度，而有合理之懷疑存在時，仍不能遽為有罪之認定。
三、公訴人認被告涉犯前揭罪嫌，係以證人即被害人林億司於警
    詢之指述、告訴人存摺封面照片、匯款申請書、被害人與詐
    欺集團成員之LINE對話紀錄及被告之台北富邦銀行帳戶開戶
    資料、交易明細、士林地院110年度金訴字第291、292、359
    號判決、臺南地院110年度金訴字第6、79、88、125、177、
    253、278、110年度訴字第106號判決為其論據。
四、訊據被告李瑞育固坦承於上揭時間，將其所申設之台北富邦
    銀行帳戶提款卡及密碼交付他人等情不諱，但堅詞否認有何
    幫助詐欺取財或幫助洗錢犯行，辯稱：我是低收入想要賺錢
    做加工，我在FB上面看到可以做家庭代工的工作，所以我就
    用手機跟對方加LINE，對方說要介紹胸針或別針的代工，是
    算件數，保證一個月有15000 元的收入，對方說要用我的名
    字先去買材料，需要用我的提款卡去買材料，等買到材料後
    ，會連同材料及卡片一起寄還給我，對方是這麼說，我也不
    知道為什麼。當時我是把富邦銀行的提款卡拿到7-11去寄，
    過三天之後，我用LINE打電話給對方，但對方都不接電話，
    到最後銀行打電話給我說帳戶有問題，所以我才會去警察局
    報案等語，並提出被告110年8月4日基隆巿警察局第四分局
    安樂派出所受理案件證明單及被告與「李穎穎」LINE對話紀
    錄為據。李偉誌律師辯護意旨略以：被告係於網路求職時，
    遭詐騙集團透過LINE帳號「李穎穎」以「第一次合作需提供
    帳戶以購買材料防跑單」話術，因而提供提款卡及密碼，且
    未因此換取任何對價，事後追問卡片下落未果，帳戶遭詐騙
    集團濫用後，立即向基隆巿警察局第四分局報案，並無幫助
    詐欺或幫助洗錢之犯意等語。
五、經查：
  ㈠台北富邦商業銀行帳號00000000000000號帳戶係被告本人申
    請設立，而於110年7月28日至統一超商，以交貨便方式將上
    開帳戶提款卡，寄交予「李穎穎」並告知提款卡密碼等事實
    ，業據被告坦承不諱，並有台北富邦銀行之帳戶申辦人資料
    、交易明細（偵卷第29-31頁）附卷可稽，堪信為真實。又
    被告交付之台北富邦銀行帳戶提款卡及密碼，經「李穎穎」
    等不詳詐騙集團成員取得後，於上揭時間，以前述方式訛詐
    被害人林億司，使上開被害人陷於錯誤，而匯款18萬元至被
    告之上開帳戶，並旋遭提領一空等情，業據被害人於警詢證
    述明確，並有被害人與詐騙集團冒充其姪子者之LINE對話紀
    錄、匯款憑據（偵卷第23-25頁）在卷可憑，亦堪認定。
  ㈡然上開事證，雖足證明被告之台北富邦帳戶確遭詐騙集團作
    為向被害人遂行詐欺取財犯行之用，尚不足以推論被告係基
    於幫助他人詐欺取財之不確定故意及洗錢犯意而交付上開帳
    戶。按詐騙集團成員取得他人帳戶資料之可能原因多端，或
    因帳戶持有人因有利可圖而主動提供，抑或於無意間洩漏，
    甚或因遭詐騙、脅迫始提供，皆不無可能，並非必然係出於
    幫助該詐騙集團成員詐取財物之不確定故意及洗錢故意而為
    ，是苟被告提供上開帳戶資料予他人時，主觀上並無幫助他
    人為詐欺犯罪或洗錢之認識，自難僅憑被害人遭詐騙之款項
    係轉入或匯入被告帳戶，即認被告構成幫助詐欺取財及洗錢
    犯行。況邇來確有不法份子以代辦貸款或應徵工作為餌，在
    報紙或網路上刊登廣告，藉機向欲辦理貸款或應徵工作之人
    騙取金融帳戶存摺、提款卡及密碼等帳戶資料，此為本院職
    務上已知之事實。且一般人對於社會事物之警覺性或風險評
    估，常因人而異，此觀諸詐騙集團之詐騙手法雖經政府大力
    宣導及媒體大幅報導，仍有眾多被害人受騙，且被害金額甚
    高，其中亦不乏高級知識分子等情，即可明瞭。是有關幫助
    詐欺及洗錢犯罪成立與否，自不得僅以被告所持有之帳戶資
    料是否交付他人、交付後有無淪為犯罪集團使用而為斷，尚
    須衡酌被告所辯提供帳戶資料之原因是否可採，並綜合行為
    人之素行、教育程度、財務狀況與行為人所述情節之主、客
    觀情事，本於推理作用、經驗法則，以為判斷之基礎。從而
    ，本件猶應審究者厥為：被告究竟係基於何原因提供上開郵
    局帳戶，且被告對於帳戶可能因此遭他人作為詐欺取財及掩
    飾或隱匿特定犯罪所得財物之工具，其主觀上有無認識或預
    見。而查：
  ⒈被告自警詢、偵訊乃至本院準備程序及審理時均辯稱如前，
    且據其與「李穎穎」之通訊軟體LINE對話紀錄所示，被告確
    於110年7月27日之前，向「李穎穎」詢問工作相關事宜，「
    李穎穎」向被告介紹其係做笑臉胸牌包裝之公司，及代工之
    完工條件、期限、酬勞等，並要求被告提供年齡、住址、銀
    行存摺及提款卡翻拍照片、身份證翻拍照片等資料，被告均
    有回覆且提供，「李穎穎」再傳送合約書，並稱由公司提供
    材料，為確保不會跑單或材料遺失，需被告提供銀行帳戶實
    名證明材料係其領取，待3、5天後會將材料及卡片寄返予被
    告云云，要求被告至7-11寄送提款卡，待被告於110年7月28
    日寄出提款卡後，被告於8月2日詢問「那錢是妳們轉賬的嗎
    」，隔日再問「為什麼貨還沒有送來的呢」，「李穎穎」均
    未讀，又被告撥打LINE電話亦無應答等情（本院卷第111-14
    3頁）。顯見被告確係欲從事胸章包裝代工，因聽信「李穎
    穎」所言需提供帳戶審核證明身份以領取材料，乃將系爭帳
    戶提款卡寄出等情，所辯應可採信。
　⒉雖公訴檢察官論告以：「被告雖稱因對方說要做家庭代工需
    要用自己的名字去買材料，需要用自己的提款卡去買材料，
    所以要交出帳戶之提款卡，然而，檢察官進一步與被告確認
    這麼做的用意為何以及其必要性，被告卻不清楚，卻也未進
    一步向對方確認，或提出質疑，而被告在案發前即因遭詐騙
    而向警方報案，其既已有遭詐騙之經驗，理應對於網路上陌
    生之人要求提供帳戶提款卡之個人金融資料有所警覺，然自
    被告與對方之對話紀錄顯示，被告卻從未進一步詢問，也未
    提出質疑，僅是對於對方之指令多次回復嗯嗯、好的，或是
    與對方確認如何成功將其提款卡寄送與對方之詢問，並未就
    其工作內容或對方真實性等加以詢問，且對方雖提所謂之合
    約，然被告亦未實際與對方簽約，即貿然將提款卡寄出，又
    被告自承其做過修車、跑公車、跑大榮貨運，而在從事這些
    行業時並不需要將帳戶及提款卡交給他人，且應徵時是否也
    需要確認身分，但確認身分並不需要提供提款卡，則以被告
    之智識程度及工作經驗，怎會不知悉將其提款卡交予他人可
    能與詐騙相關，僅是因急需用錢，又帳戶內亦僅剩幾百元，
    即使將其提款卡寄出亦無損失，而在未予查證之情形下，即
    貿然將提款卡寄出，在在顯示被告主觀上具有即使寄出提款
    卡讓他人作為詐騙工作，亦無所謂之不確定犯意甚明」等語
    。然：
　⑴被告前曾於109年7月間，因聽信其他詐騙集團投資虛擬貨幣
    之謊言，匯款10萬元、10萬元至集團指定帳戶，而上開提供
    帳戶之王子欣、何首諳因而均經提起公訴，分別由士林地院
    以110年度金訴字第291、292、359號及臺南地院以110年度
    金訴字第6、79、88、125、177、253、278號、110年度訴字
    第106號判決，有上開二判決附卷可參（偵卷第57-110頁）
    ，被告既曾遭另一詐騙集團以投資為由詐取金錢，則本次被
    告因相信對方說詞，而提供系爭帳戶資料，衡情並非不能想
    像。再查上開詐騙集團係佯稱投資虛擬貨幣可以獲利之手法
    ，使被告陷於錯誤而匯款，與本案被告因應徵工作而詐騙本
    案帳戶及提款卡之情節迥然不同，不能據以推論被告於行為
    時，對提供帳戶可能涉及幫助詐欺及幫助洗錢犯行有所認知
    。
　⑵被告自己承認學歷為高中肄業，曾從事修車、公車駕駛、貨
    運駕駛等工作，並非經常接觸社會犯罪之專業，復查被告於
    107年4月間因肝硬化併肝性腦病變而於107年4月9日至4月18
    日入院治療，並領有身心障礙手冊（經本院於111年8月30日
    當庭閱後發還），衡諸被告現時身心狀況確非良健，自難認
    被告於交付系爭帳戶資料時，已預見其帳戶資料恐遭他人作
    為詐欺取財及掩飾或隱匿特定犯罪所得財物之工具，而逕認
    其具有幫助詐欺取財及幫助洗錢之不確定故意。
　⑶況被告發現數日無法連繫「李穎穎」，即於110年8月4日至基
    隆巿警察局第四分局安樂派出所報案，此有受理各類案件紀
    錄表、被告110年8月4日警詢、派出所陳報單及內政部警政
    署反詐騙諮詢專線紀錄表在卷可佐（本院卷第101-107、149
    -155頁），益徵被告並無將帳戶提款卡交付他人後，隨意他
    人使用即放任不管之意，與一般常見基於幫助詐欺犯意而提
    供帳戶予詐欺集團使用者之情況有別。
　⒊此外，檢察官未能證明被告因提供其帳戶資料而獲有不法利
    益之積極證據，實難想像被告於無利可圖之情況下，甘冒其
    帳戶遭詐欺集團成員不法使用，致其帳戶遭凍結及日後受刑
    事訴追之風險，仍故意為此顯不利己之行為，堪認被告上開
    所辯，應屬有據，可以採信。
　㈢綜上，公訴人所舉事證，雖可證明被害人確有遭詐騙集團以
    上開方式詐騙，而匯轉金錢至被告之系爭帳戶等事實，然無
    足使本院確信被告對於交付提款卡乙事主觀上具有幫助他人
    詐欺取財之不確定故意或洗錢認識，本件尚有合理之懷疑存
    在，而無從使本院形成被告有罪之心證，基於無罪推定之原
    則，參照前揭說明，自應為被告無罪之諭知。據上論斷，應
    依刑事訴訟法第301條第1項，判決如主文。
本案經檢察官李怡蒨提起公訴，檢察官陳宜愔到庭執行職務。
中　　華　　民　　國　　111 　年　　9 　　月　　20　　日
                  刑事第五庭審判長法　官　吳佳齡
　　　　　　　　　                法　官  周霙蘭
　　　　　　　　　　　　　　　　　法　官  鄭虹眞
以上正本證明與原本無異。
如不服本判決應於收受送達後20日內向本院提出上訴書狀，並應敘述具體理由；其未敘述上訴理由者，應於上訴期間屆滿後20日內向本院補提理由書(均須按他造當事人之人數附繕本)「切勿逕送上級法院」。　　　　　　　　　　　　　　　　　
中　　華　　民　　國　　111 　年　　9 　　月　　20　　日
                                  書記官  連懿婷